【裁判字號】    99,國,3
【裁判日期】    990908
【裁判案由】    國家賠償
【裁判全文】
臺灣屏東地方法院民事判決                 99年度國字第3號
原      告  乙○○
訴訟代理人  李偉如律師
被      告  屏東縣政府
法定代理人  甲○○
訴訟代理人  湯瑞科律師
上列當事人間請求國家賠償事件，本院於民國99年8 月25日言詞
辯論終結，判決如下：
    主  文
原告之訴駁回。
訴訟費用由原告負擔。
    事實及理由
甲、程序方面：
    按依國家賠償法請求損害賠償時，應先以書面向賠償義務機
    關請求之。賠償義務機關對於前項請求，應即與請求權人協
    議。協議成立時，應作成協議書，該項協議書得為執行名義
    。賠償義務機關拒絕賠償，或自提出請求之日起逾30日不開
    始協調，或自開始協議之日起逾60日協議不成立時，請求權
    人得提起損害賠償之訴，國家賠償法第10條、第11條第1 項
    前段定有明文。又賠償請求權，自請求權人知有損害時起，
    因2 年間不行使而消滅；自損害發生時起，逾5 年者亦同，
    國家賠償法第8 條第1 項並定有明文。本件原告以被告機關
    就道路發包、設計、施工之監督有所疏失，致原告向台灣糖
    業股份有限公司（以下簡稱台糖公司）承租之屏東市○○段
    ○○段803 －20、803 －48土地（下稱系爭土地）種植之苦
    瓜等農作物，於民國（下同）98年6 月18日因大雨而受損，
    乃於98年7 月23日依國家賠償法第2 條第2 項前段規定向被
    告機關請求國家賠償，嗣經被告機關於98年9 月24日以屏府
    行法字第0980174380號函附98年9 月24日98年屏府賠議字第
    005 號拒絕賠償理由書拒絕賠償之事實，有原告提出之拒絕
    賠償理由書影本為證，且為被告所不爭執，揆諸前開說明，
    原告提起本訴，合於上開規定。
乙、實體方面：
一、原告起訴主張：
（一）原告於97年5 月5 日起，向台糖公司承租系爭土地，面積
    共4.5947公頃，種植苦瓜等農作物，有經公證之租賃契約書
    為憑。系爭土地排水良好，原告於耕作之前更設置有簡易排
    水設施，供承租農地排水之用，本無淹水之問題，然自98年
    6 月起，因系爭土地鄰近之屏東機場西側（台1 線～台3 線
    ）拓寬工程設計及施工錯誤，竟然於設計時並未設計施作排
    水設施，僅以一洩水孔將靠近屏東機場一側之雨水，直接排
    入位於馬路另一側原告承租之系爭土地，致使98年6 月18日
    一場大雨，任令降下之雨水溢流洩入系爭土地，導致原告辛
    苦耕作之香瓜、金瓜、苦瓜、高麗菜、花瓜等農作物全數淹
    死，損失慘重，有排水示意圖及照片為證。
（二）按「公務員於執行職務行使公權力時，因故意或過失不法
    侵害人民自由或權利者，國家應負損害賠償責任。公務員怠
    於執行職務，致人民自由或權利遭受損害者亦同」，「公有
    公共設施因設置或管理有欠缺，致人民生命、身體或財產受
    損害者，國家應負損害賠償責任」，國家賠償法第2 條第2
    項、第3 條第1 項分別定有明文。被告為屏東機場西側（台
    1 線～台3 線）拓寬工程（下稱系爭工程）之發包機關，復
    為該路段之設置管理機關，對於道路拓寬設計、施工有監督
    管理之責，並就拓寬時負有使不相關之第三人之權益不受損
    害之義務，均應盡注意及負擔維護管理之責任，詎料竟疏於
    注意承包廠商並未施作設置適當之排水系統，任令排水橫流
    淹沒民田，視人民財產於無物，顯然未盡適當之管理、維護
    及監督之責，依據國家賠償法第9 條第1 項、第2 項之規定
    ，自應負擔賠償之責任。
（三）嗣原告提請國家賠償後，被告卻未調查事實之有無，僅要
    求承包道路拓寬工程之廠商桂華營造股份有限公司，在未經
    原告同意的情形下，逕自指定高雄市土木技師公會林清南土
    木技師為肇責之鑑定，而該鑑定報告竟認原告農田之淹水，
    來自於降雨量大於排水管之排放量，易言之，工程之設計及
    實施並無違失之處，被告即據之做成拒絕賠償之決定。惟該
    鑑定結果不當之處甚夥，經詢土木專家，容有下列疑問：(1)
    降雨流入原告所設而用於排水之土溝，其集水面積依上開鑑
    定報告第5 頁所述「經現地丈量得路寬為11.23 公尺，長度
    ..... ，經測量得97.95 公尺範圍，故道路施工發生之外來
    水集水面積（11.23 ×97.95 ）÷10000=.011公頃」，但依
    第2 頁所述路幅卻寬達「17.5公尺」，其路寬究係為何？為
    何鑑定報告內就路寬卻有兩個不同之數值？鑑定人僅於一處
    丈量路寬亦或丈量數處再取其平均值？以上種種均未具說明
    ，鑑定結果自有疑異。(2)新設道路比既有道路低，既有道路
    之排水當然均流入新設道路之集水溝渠中，故上開鑑定報告
    中外來水之集水面積顯然低估。(3)既有道路之東側有一排水
    溝（設於鑑定報告之附件四附圖之斷面6 附近）以一圓型涵
    管穿越既有道路將水排入新設道路之排水系統，此部分水量
    亦未加入外來水源分析。(4)就分析方法而言，出流口之邊界
    條件設定為降雨－逕流分析集中集水區是否積水之重要參數
    ，該鑑定報告利用合理公式（Rational formula）Qp=CIA/3
    60來分析排水設施是否可排除降雨量顯然過於簡化，如果土
    溝之出水口無法及時將水量完全排出，勢必造成迴水積存於
    土溝中，又因路基填高而造成農田田區內之水無法依重力排
    水排出，此種降雨－逕流之時間歷程問題並非合理公式所得
    說明；從而以此方法分析所得之結論「綜上結論，即便....
    ；本件原告農告農田之所以會淹水，來自於降雨量大於既有
    PVC 排水管排放量，而導致農田積水」（鑑定報告第5 頁）
    ，顯不合科學之鑑定。(5)本案排水土溝為原告自設，用以排
    除農田內之降水，而且農民於降雨期間排除田間積水之方法
    除設置PVC 管外，常將田埂開口便利雨水快速流出，而上開
    鑑定報告單以PVC 管之通水量評估是否足以排除降雨量，顯
    然有違農民之操作方式，從而上開鑑定結果實令人存疑。被
    告以上開不當之鑑定報告為基礎，駁回原告國家賠償之請求
    ，顯有違誤，實需另行指派其他公正單位再為詳細之鑑定，
    以衛原告權益。
（四）次查國家賠償法第5 條規定: 「國家損害賠償，除依本法
    規定外，適用民法規定。」民法第777 條復規定: 「土地所
    有人不得設置屋簷、工作物或其他設備，使雨水或其他液體
    直注於相鄰之不動產。」今上開由桂華營造公司委託鑑定之
    鑑定報告，既然承認確實有拓寬道路區域之雨水排入原告所
    耕作之土地，其行為顯已違反民法第777 條此一保護他人之
    法律，依民法第184 條第2 項之規定，自應負損害賠償之責
    任。甚且豈有將降於自己土地之雨水排入鄰地所造成之損害
    ，歸咎於鄰地排水設施不足之理！上開鑑定報告，以鄰為壑
    ，違法不當，實有偏頗之嫌，被告本應再詳查，卻拖諉責任
    ，疏縱承包廠商，悍拒本件國家賠償之請求，不公不義，令
    人喟嘆。民法第191 條第1 項復規定：「土地上之建築物或
    其他工作物所致他人權利之損害，由工作物之所有人負賠償
    責任。但其對於設置或保管並無欠缺，或損害非因設置或保
    管有欠缺，或於防止損害之發生，已盡相當之注意者，不在
    此限」，亦就工作物所造成之損害，要求工作物之所有人負
    損害賠償責任，亦足以補充國家賠償法之規定，併請審酌。
（五）復按公共設施因修繕或擴建之必要，並未封閉，一面修繕
    或擴建，一面仍供使用者，如未為必要之防護措施，致仍供
    使用之部分欠缺通常應具備之安全性時，則有國家賠償法第
    3 條之適用。本件被告於系爭道路擴建時，負有不使原告農
    田受其工程排水遭受損害之職務義務，卻違背加損害於原告
    ，顯已構成職務義務之違背而對原告為不法之侵害，並屬該
    公共工程之設施管理有欠缺，原告自得併依第2 條或第3 條
    使國家負賠償責任。
（六）損害賠償金額之計算: 原告共計向台糖公司承租4.5947公
    頃之土地，種植香瓜、金瓜、苦瓜、高麗菜、花瓜等農作物
    ，其種植面積及損害金額詳如附表所示（見卷第62－65頁）
    ，連同原告為免於損害繼續發生，臨時僱工推土、整地所花
    費之17萬元，原告共計受損新台幣（下同）6,349,745 元，
    爰先就其中3 百萬元部分為請求，並聲明保留追加其餘未請
    求部分之請求權。
（七）綜上，本件被告於系爭道路擴建時，負有不使原告農田受
    其工程排水遭受損害之職務義務，卻違背加損害於原告，顯
    已構成職務義務之違背而對原告為不法之侵害，並屬該公共
    工程之設施管理有欠缺，原告自得併依第2 條或第3 條使國
    家負賠償責任。以上有原告提出之系爭土地租賃契約書影本
    乙份、排水示意圖乙份、照片8 張、鑑定報告書影本乙份、
    被告機關函附拒絕賠償理由書影本乙份、農作損失評估報告
    影本乙份等為證。並聲明：被告應給付原告3,000,000 萬元
    ，及自本起訴狀繕本送達翌日起至清償日止，按年利率5%計
    算之利息。
二、被告抗辯：
（一）原告主張被告於施作工程時，竟任令排水直接排入其承租
    之系爭土地上乙節，並非事實，蓋系爭拓寬工程所在地附近
    之自然雨水均係排入原有之排水溝內，而原告所承租系爭土
    地上之雨水同樣亦係排入原有之排水溝內，二者並不衝突，
    故絕無原告所稱被告將工程之排水直接排入其承租土地內之
    離譜情況存在。查原告承租系爭土地上之淹水，全係來自於
    天上所降下之自然雨水，而因原告承租系爭土地之排水管施
    設數量不足，以致無法排除由天上所降下之大量雨水，因而
    導致淹水而損害其農作物。此部分原告於向被告機關提出賠
    償之陳情時，被告機關即要求承包商應委請專家詳為鑑定，
    而經高雄市土木技師公會林清南技師鑑定之結果，其結論有
    三：即(1)現有之周圍排水溝均足以排放原告農田內之排水及
    外來水；(2)原告農田淹水並非來自於外來水，蓋排水溝足以
    排放外來水及原告農田內之水，不會流到原告之土地內；(3)
    原告農田本身之排水管不足以排放降雨時之逕流量。因此推
    論「原告農田本身之排水管不足」，始為導致原告農田積水
    之真正原因。簡言之，原告農田之所以淹水，純係因該農田
    本身之排水管不足以排放降雨時之水量，此與周圍排水溝及
    外來水均無任何關連。故原告所主張土溝之水，事實上並未
    流至其所承租之系爭土地上，其所以淹水，係因系爭土地上
    所設置之排水管徑過小及排水管數過少，因此98年6 月18日
    之一場大雨造成其土地無法宣洩雨水導致淹水，亦即所謂土
    溝之水並未流至其所承租之土地，而依當時之下雨情況言，
    該土溝尚具有相當之排水功能，亦未滿溢至其他之土地上。
（二）被告所發包之道路工程，尚在興建中，下雨之水尚未集中
    至道路旁之排水溝，自無全部雨水匯流至土溝內之情形可言
    ：原告指稱之農田水淹水時間，系爭道路工程尚在興建當中
    ，當時道路旁之排水溝雖已興建完成，但道路路面因尚未舖
    設完成，故道路路面尚比排水溝低，因此下雨時，全部雨水
    均屬自然漫流狀態，並未集中排至土溝內，自無全部雨水均
    匯流至土溝內之情況。何況如上所述，即令全部雨水均匯流
    至土溝，依鑑定意見所認，土溝亦有足夠之排水能力。
（三）系爭道路工程之二次變更設計，均與原告所主張之淹水無
    關：查系爭道路工程之第一次變更設計，其時間為98年2 月
    4 日，變更設計之主要原因為「機場西側外環道路拓寬工程
    與本工程Ｒ６工區出入口廣場交接處略呈凹陷，坡度過大，
    因此擬將該路段之道路高度提高約1.5 米，以維護行駛之安
    全」，此有第一次變更設計說明書( 見卷第154 頁) 可稽；
    另第二次變更設計，其時間則為98年10月23日，變更設計之
    主要原因為「係因98年8 月間莫拉克颱風( 即88風災) 來襲
    ，因地形地貌大幅度改變，需改變該區工程原有設定，以符
    合日後道路啟用後之所需」，此亦有第二次變更設計說明書
     ( 見 卷第156 頁) 可稽。簡言之，上開二次之變更設計，
    均與原告主張之原因無關。
（四）本件道路工程仍在承包商施作當中，尚未完工，恐無國家
    賠償之請求問題：查原告主張之淹水期間，系爭道路工程由
    承包商施作當中，尚未完成，且尚未提供開放給公眾使用，
    非屬公有公共設施，自無國家賠償法第3 條第1 項之適用問
    題；原告另主張本件亦有國家賠償法第2 條第2 項之適用問
    題云云，惟按對於道路工程之發包、設計、施工等之監督，
    係本於民事上之工程契約而來，並非基於國家之公權力，故
    原告主張本件有國家賠償法第2 條第2 項所定公務員執行職
    務行使公權力之情形，亦屬誤會。
（五）以上有原告提出之第一次及第二次變更設計說明書影本各
    乙份等為證，並聲明：原告之訴駁回。
三、兩造不爭執之事實：
（一）原告承租之系爭土地種植苦瓜等農作物，98年6 月18日雨
    後，系爭土地淹水，原告因水受有所耕作之香瓜、金瓜、苦
    瓜、高麗蔡、花瓜等農作物淹死之損害。
（二）系爭土地鄰近之屏東機場西側（台1 線～台3 線）拓寬工
    程為被告發包由訴外人桂華營造股份有限公司施工中。
（三）系爭工程為北起2K+200南至8K+880，長約6,600 公尺，於
    4K+140處系爭土地旁，被告之承包商設置有集水井及橫向過
    路箱涵，橫向過路箱涵上端銜接集水井，末端銜接臨高屏溪
    側土溝（即系爭土地西側土溝）。
（四）系爭土地為原告向台糖公司所承租。
（五）系爭土地之周圍設有排水之土溝。
（六）原告主張之98年6月18日當天確有降下大雨。
四、兩造爭執之事項：
（一）系爭土地西、南、北側土溝為何人設置？
（二）系爭土地於98年6 月18日降下122.5 ㎜雨量後淹水，造成
    原告農損，是否因系爭工程未設排水設施或排水設施不良致
    雨水流至上開土溝，溢流至原告農田，導致積水無法渲洩而
    生損害？
（三）本件是否有國家賠償法第2 條第2 項、第3 條第1 項之適
    用？
（四）除國家賠償法第2 條第2 項、第3 條第1 項之責任外，被
    告是否有民法第184 條第2 項、第191 條第1 項之侵權行為
    責任？
五、本院之判斷：茲就上開兩造協議簡化之爭執事項，分別審酌
    如下：
（一）本件是否有國家賠償法第2 條第2 項、第3 條第1 項之適
    用？
 1、按國家賠償法第2 條第2 項及第3 條第1 項規定，公務員於
    執行職務行使公權力時，因故意或過失不法侵害人民自由或
    權利者，國家應負損害賠償責任。公務員怠於執行職務，致
    人民自由或權利遭受損害者亦同。公有公共設施因設置或管
    理有欠缺，致人民生命、身體或財產受損害者，國家應負損
    害賠償責任。又國家賠償法第3 條第1 項所謂之「公有公共
    設施」，係指已設置完成並開始供公眾使用之設施而言，施
    工中之建築物或工作物，固非此之「公有公共設施」。然施
    工中不能認為公共設施者，應係指新建工程尚未完工開放供
    一般民眾使用，或舊有之公共設施因修繕或擴建暫時封閉不
    供公眾使用之情形而言。如舊有公共設施並未封閉，一面修
    繕或擴建，一面仍供使用者，則仍有國家賠償法之適用（參
    見最高法院96年台上字第434 號判決要旨）。次按所謂公共
    設施之設置有欠缺，係指公共設施建造之初，即存有瑕疵而
    言，公共設施管理有欠缺者，係指公共設施於建造後未善為
    保管，怠為修護致該物發生瑕疵，復未為必要之防護措施，
    致使該公共設施欠缺通常應具備之安全性而言。又人民依上
    開規定請求國家賠償時，尚須人民之生命、身體或財產所受
    之損害，與公有公共設施之設置或管理之欠缺，具有相當因
    果關係，始足當之。亦即在公有公共設施因設置或管理有欠
    缺之情況下，依客觀之觀察，通常會發生損害者，即為有因
    果關係，如必不生該等損害或通常亦不生該等損害者，則不
    具有因果關係，均合先敘明。
2 、本件之爭點為：系爭土地於98年6 月18日降下122.5 ㎜雨量
    後淹水，造成原告農損，是否因系爭工程未設排水設施或排
    水設施不良致雨水流至上開土溝，溢流至原告農田，導致積
    水無法渲洩而生損害？經查：(1)依據證人陳燦輝到庭結稱：
    伊於二年前有承作原告承租系爭土地周邊排水溝（見卷第9
    頁），是用怪手挖，當時周圍是雜草，系爭土地地勢與馬路
    一樣高，只有挖三面（北、中、南），深度及寬度大約是一
    米多，靠高屏溪那邊沒挖，因為那一邊是路面，原告是為了
    種植作物要有排水系統，排到大排溝後再接高屏溪等語（見
    卷第138 、139 頁），兩造對證人之證詞並未爭執，足見系
    爭土地周邊之排水溝確為原告雇工所施作。(2)查系爭土地鄰
    近之屏東機場西側（台1 線～台3 線）拓寬工程為被告發包
    由訴外人桂華營造股份有限公司（下稱桂華公司）施工中。
    又系爭工程為北起2K+200南至8K+880，長約6,600 公尺，於
    4K+140處系爭土地旁，被告之承包商設置有集水井及橫向過
    路箱涵，橫向過路箱涵上端銜接集水井，末端銜接臨高屏溪
    側土溝，且於98年6 月18日當天確有降下大雨之事實，亦為
    兩造所不爭執，堪信為真實。(3)又據桂華公司之系爭工程專
    案經理張瑞文到庭證稱：系爭工程是有作排水系統，當時道
    路工程尚未完成，排水溝已經完成，但排水系統尚未能發揮
    功能，系爭工程已在今年二月完成，排水系統沒有經過原告
    田地，但是經由牛稠溪排到高屏溪等語（見卷第143 頁）及
    被告自承：「是有接連到原告排水溝（指系爭工程排水系統
    ），但是最後還是要排放到牛稠溪。」等語（見卷第184 頁
    ）以觀，足證系爭工程當時在施作中排水系統有接連到原告
    之系爭土地（見卷第9 頁之現況圖）。(4)惟據桂華公司申請
    高雄市土木技師公會鑑定之鑑定報告書鑑定結果，認定：
    「經水理分析由北往南及上游至下游之斷面4 、斷面6 、斷
    面7 、斷面10、斷面11各結果，顯示各斷面排水能量皆能排
    放陳情人（原告）之農田（系爭土地）之逕流水。經現場
    丈量得其路寬11.23 公尺，長度經測量得97 .95公尺，故道
    路施工發生之外來水集水面積0.11公頃，其逕流係數C 從農
    田之0.525 ，提高0.85，將此一外來水與農田逕流量合併計
    算，再與斷面4 、斷面6 、斷面7 、斷面10、斷面11等各土
    溝排水容量加以比較，分析結果，顯示各斷面皆足以排放外
    來與農田合併計算之逕流量，不會導致淹水。經現場調查
    各區菜園、瓜果園之排水設施之空間與管徑，將此一現況經
    水理分析結果，顯示除了苦瓜園PVC 排水管排放量足夠，不
    會導致淹水外，其餘各區農田因為現有PVC 排水管數量不足
    以排放降雨時逕流量，因此推論，這是導致農田積水原因。
    綜上結論，即便是工地排入之外來水，土溝亦有能力加以
    排放而不致影響農田之排放功能；本件陳情人（原告）農田
    之所以淹水，來自於降雨量大於既有PV C排水管量，而導致
    農田積水。此有原告提出之高雄市土木技師公會高市土技鑑
    字第98－114 號鑑定報告書影本附卷可稽（見卷第13－58頁
    ），由該鑑定報告足證系爭土地係因降雨量大於既有PVC 排
    水管量，而導致農田積水，非因被告排水系統設施或原告排
    水溝排放功能不良所致。(4)原告雖質疑上開鑑定結果，認為
    不合科學之鑑定，並提出現場照片為證，請求其他機關重新
    鑑定；惟據該鑑定報告書所載「鑑定作業程序及方法說明」
    ，該公會是在聽取兩造對於淹水原因之陳述及核對兩造提供
    資料與照片，參用中央氣象局屏東氣象站98年8 月18日逐時
    降雨紀錄，測量集水區相關斷面地形高程，計算坡度，且就
    有關水理分析亦依據交通部部頒「交通部技術標準規範公路
    類公路工程部－公路排水設施規範」，分別求出各匯流點之
    流量、逕流係數、降雨強度、集水面積，並採用一維定量流
    ，以連續方程式分析水工構造物（土溝）排水能力所完成之
    鑑定結果，應具客觀、公平及符合科學之鑑定。況查當時原
    告對於由該公會鑑定並未見有何異議，且查現場距今時隔年
    餘，系爭工程已經完成，景物多少會有變動，若再由其他機
    關鑑定，亦有困難，本院審酌上情，認無再送其他機關重新
    鑑定之必要。(5)至於系爭工程雖有二次變更設計；但查系爭
    道路工程之第一次變更設計，其時間為98年2 月4 日，變更
    設計之主要原因為機場西側外環道路拓寬工程與本工程Ｒ６
    工區出入口廣場交接處略呈凹陷，坡度過大，因此擬將該路
    段之道路高度提高約1.5 米，以維護行駛之安全。第二次變
    更設計，其時間則為98年10月23日，變更設計之主要原因為
    98年8 月間莫拉克颱風( 即88風災) 來襲，因地形地貌大幅
    度改變，需改變該區工程原有設定，以符合日後道路啟用後
    之所需。此經被告陳述明確，並有其提出之第一、二次變更
    設計說明書( 見卷第15 4、156 頁），足證上開二次之變更
    設計，均與原告主張之本件事故發生原因無關。
 3、承上所述，系爭工程於拓寬施工中，承包之廠商桂華公司既
    有設置排水系統，且並未完全封閉道路，被告機關雖在承包
    廠商施工中，仍有監督施工維持道路供公眾安全使用及避免
    民眾權益受損之責；惟查原告承租之系爭土地淹水致農作物
    受損，並非起因於系爭工程排水系統導入系爭土地排水溝，
    造成大量雨水無法宣洩，而是起因於降雨量大於既有系爭土
    地PV C排水管量，導致農田積水，則承包廠商於系爭工程施
    工既無故意或過失損害系爭土地上之作物，被告機關亦無監
    督上之疏失，且不能證明原告承租之系爭土地上作物受損與
    公有公共設施之設置或管理之欠缺，具有相當因果關係。從
    而，原告主張本件有國家賠償法第2 條第2 項、第3 條第1
    項規定之適用，即非有理。
（二）除國家賠償法第2 條第2 項、第3 條第1 項之責任外，被
    告是否有民法第184 條第2 項、第191 條第1 項之侵權行為
    責任？
    按「國家損害賠償，除依國家賠償法之規定外，適用民法規
    定。」國家賠償法第5 條定有明文。又「因故意或過失，不
    法侵害他人之權利者，負損害賠償責任。」民法第184 條第
    1 項前段亦有明文。依上述規定，可知，一般侵權行為要件
    ，除主觀上須有責任能力、責任條件（故意、過失），客觀
    上須有加害行為及損害外，加害行為與損害間復須有因果關
    係，始符合一般侵權行為之要件。本件原告雖又主張：被告
    機關之行為已違反民法第777 條此一保護他人之法律，依民
    法第184 條第2 項之規定，應負損害賠償之責，並應依民法
    第191 條第1 項復規定負工作物所有人之責任云云；惟查系
    爭土地作物受損係起因於降雨量大於既有系爭土地PVC 排水
    管量，導致農田積水，與系爭工程施工無關，亦不能證明被
    告機關之監督有何疏失及公有公共設施之設置或管理有欠缺
    ，並具有相當因果關係，其理由業如前述，被告機關自無應
    負原告所主張之責任可言，原告之主張顯難採信。
六、綜上所述，原告依據國家賠償法第2 條第2 項、第3 條第1
    項、第5 條之規定，訴請被告機關應給付原告3,000,000 萬
    元，及自本起訴狀繕本送達翌日起至清償日止，按年利率5%
    計算之利息，核無理由，應予駁回。
七、本件事證已臻明確，兩造其餘攻擊、防禦方法及所提證據，
    經審酌後認不影響本判決結果，爰不逐一論述，附此敘明。
八、結論：本件原告之訴，為無理由，依民事訴訟法第78條，判
    決如主文。
中    華    民    國    99    年    9    月     8     日
                  民事第二庭  法  官  胡晏彰
正本係照原本作成。
如對判決上訴，須於判決送達後20日內向本院提出上訴狀，其未
表明上訴理由者，應於提出上訴後20日內向本院補提理由書狀（
均須按他造當事人之人數附繕本）。
如委任律師提起上訴者，應一併繳納上訴審裁判費。
中    華    民    國    99    年    9     月    8     日
                              書記官  郭松菊

司法院資訊處製作；財團法人民間司法改革基金會備份。
